臺灣桃園地方法院行政訴訟判決　
111年度交字第33號
原      告  杜晏霆  
被      告  桃園市政府交通事件裁決處
                      設桃園市○○區○○路00號7~8樓
代  表  人  張丞邦    住同上
訴訟代理人  黃一鳴律師
上列當事人間交通裁決事件，原告不服被告民國111 年1 月14 
日桃交裁罰字第58-ZAA302156號裁決，提起行政訴訟，本院判決
如下：
    主  文
原告之訴駁回。
訴訟費用新臺幣參佰元由原告負擔。
    事實及理由
壹、程序部分
一、本件原告不服被告於民國111 年1 月14日以桃交裁罰字第58
    -ZAA302156號裁決書（下稱原處分）所為之裁決，向本院提
    起撤銷訴訟，依兩造書狀所述各節及卷內資料所示，本件事
    證已臻明確，本院認無經言詞辯論之必要，爰依行政訴訟法
    第237 條之7 之規定，不經言詞辯論而為判決。
貳、實體部分
一、事實概要：原告於民國110 年10月21日6 時33分許，駕駛車
    牌號碼0000-00 號自用小客車（下稱系爭車輛），行經國道
    一號高速公路北向24.5公里（汐五高架）處時，因有「行駛
    高速公路未依規定變換車道」之違規行為，經民眾檢舉，為
    內政部警政署國道公路警察局第一公路警察大隊（下稱舉發
    機關）員警以國道警交字第ZAA000000 號舉發違反道路交通
    管理事件通知單（下稱系爭舉發單）逕行舉發。嗣原告向被
    告陳述意見，被告仍認其違規事實明確，乃依道交條例第33
    條第1 項第4 款與第63條第1 項第1 款等規定，以原處分裁
    處原告罰鍰新臺幣（下同）3,000 元整，並記違規點數1 點
    。原告不服，向本院提起本件行政訴訟。
二、原告起訴主張：舉證照片顯示有打方向燈等語。並聲明：原
    處分撤銷。
三、被告則以：
　㈠按交條例第7條之1規定：「對於違反本條例之行為者，民眾
    得敘明違規事實或檢具違規證據資料，向公路主管或警察機
    關檢舉，經查證屬實者，應即舉發。但行為終了日起逾七日
    之檢舉，不予舉發。」、第33條第1項第4款規定：「汽車行
    駛於高速公路、快速公路或設站管制之道路，不遵使用限制
    、禁止、行車管制及管理事項之管制規則而有下列行為者，
    處汽車駕駛人新臺幣三千元以上六千元以下罰鍰：四、未依
    規定變換車道。」、第63條第1項第1款規定略以：「汽車駕
    駛人有下列各款所列條款之一者，除依原條款處罰鍰外，並
    予記點：一、有第三十三條第一項…情形之一者，各記違規
    點數一點。」。
　㈡復按高速公路及快速公路交通管制規則第6條第1項第2款規定
    ：「汽車行駛高速公路及快速公路，前後兩車間之行車安全
    距離，在正常天候狀況下，依下列規定：一、小型車：車輛
    速率之每小時公里數值除以二，單位為公尺。」、第11條規
    定：「汽車在行駛途中，變換車道或超越前車時，應依標誌
    、標線、號誌指示，並不得有下列情形：一、驟然或任意變
    換車道。二、未依規定使用方向燈。三、未保持安全距離及
    間隔。四、駛離主線車道未依序排隊，插入正在連貫駛出主
    線之汽車中間。」、道路交通安全規則第109條第2項第2款
    規定：「汽車駕駛人，應依下列規定使用方向燈：二、左（
    右）轉彎時，應先顯示車輛前後之左（右）邊方向燈光；變
    換車道時，應先顯示欲變換車道方向之燈光，並應顯示至完
    成轉彎或變換車道之行為。」。
　㈢末按道路交通標誌標線號誌設置規則第149條第1項第1款第1
    點前段規定：「標線依其型態原則上分類如下：一、線條 
    以實線或虛線標繪於路面或緣石上，用以管制交通者，原則
    上區分如下：㈠白虛線  設於路段中者，用以分隔同向車道
    或作為行車安全距離辨識線；設於路口者，用以引導車輛行
    進，或作為大眾捷運系統車輛行駛界線，用以區隔大眾捷運
    系統車輛行進範圍。」、第182條第1項規定：「車道線，用
    以劃分各線車道，指示車輛駕駛人循車道行駛。」、同條第
    2項規定：「本標線為白虛線，線段長四公尺，間距六公尺
    ，線寬一０公分。」。
　㈣道路交通安全規則第98條第1項第6款規定：「汽車在同向二
    車道以上之道路（車道數計算，不含車種專用車道、機車優
    先道及慢車道），除應依標誌或標線之指示行駛外，並應遵
    守下列規定：六、變換車道時，應讓直行車先行，並注意安
    全距離。」，其旨在規範直行車對於變換車道之車輛而言，
    具有「路權」。換言之，原告車輛變換車道時，除應讓欲變
    換至該車道之直行車先行外，且應隨時注意需有足夠之安全
    距離始得變換車道，否則，若在變換車道過程中，縱直行車
    有不慎撞擊變換車道之車輛，變換車道車輛仍具有「變換車
    道時未讓直行車先行，且未注意安全距離」之違規。又高速
    公路行駛之車輛，其速度極快，反應時間極短，稍有疏忽極
    易造成交通事故，從而對於行駛於高速公路而變換車道之車
    輛，更應課以其駕駛人更高之注意義務，以維護高速公路之
    交通秩序，並保障用路人之安全。解釋上，由其他車道變換
    切入相鄰車道者，除應提前使用方向燈外，其變換切入相鄰
    車道時，亦應注意與前車保持安全距離外，更應留意與後車
    之間距，使後車足以反應而保持安全距離 (參照臺灣基隆地
    方法院108年交字第22號行政訴訟判決)。
　㈤依內政部警政署國道公路警察局第一公路警察大隊110年12月
    28日國道警一交字第1101711439號函略以：「…8162-VT號車
    分別於110年10月21日6時34分，在國道1號高架北向23.8公
    里處及110年10月21日6時33分，在國道1號高架北向24.5公
    里處未依規定變換車道(變換車道未依規定全程使用方向燈)
    違規案，係民眾現場目睹該車違規，以科學儀器取得證據資
    料向本大隊提出檢舉。本大隊依道路交通管理處罰條例第7
    條之1：『對於違反本條例之行為者，民眾得敘明違規事實或
    檢具違規證據資料，向公路主管或警察機關檢舉，經查證屬
    實者，應即舉發』之規定，經查證屬實後依法舉發…」。
　㈥依採證光碟內容，於影片(檔名：8162-VT(ZAA302156)北上高
    架24.5KM)顯示時間2021/10/21 06：33：50時，系爭車輛雖
    有短暫使用方向燈，惟於06：33：51至06：33：53時系爭車
    輛於變換車道尚未完成時，即關閉方向燈，顯有違道路交通
    安全規則第109條第2項第2款規定，違規屬實。
　㈦是以，系爭車輛因有「行駛高速公路未依規定變換車道」之
    情，是該當道交條例第33條第1項第4款規定所定要件等語置
    辯。並聲明：原告之訴駁回。
四、本件爭點：系爭車輛有無本件違規事實？
五、本院之判斷：
  ㈠按汽車駕駛人，於變換車道時，應先顯示欲變換車道方向之
    燈光，並應顯示至完成轉彎或變換車道之行為；汽車行駛於
    高速公路、快速公路或設站管制之道路，不遵使用限制、禁
    止、行車管制及管理事項之管制規則而有未依規定變換車道
    之行為者，處汽車駕駛人3,000 元以上6,000 元以下罰鍰；
    汽車駕駛人有道交條例第33條第1 項情形者，除依原條款處
    罰鍰外，並記違規點數1 點。道路交通安全規則第109 條第
    2 項第2 款、道交條例第33條第1 項第4 款、第63條第1 項
    第1 款分別定有明文。
　㈡本院依職權勘驗卷附採證光碟之結果略以：「影片為檢舉人
    車輛行車紀錄器畫面，日期為『2021/10/21』，檢舉人車輛行
    駛於高速公路高架路段內側車道。於『06：33：50』時，
　　外側車道灰色自小客車（下稱系爭車輛）開啟左側方向燈準
    備變換車道至內側車道，而方向燈閃爍兩次後即關閉，關閉
    時系爭車輛之左側車身甫跨越車道線，尚未完成變換車道。
    於『06：33：54』時，系爭車輛完成變換車道，並可見其車牌
    號碼為『8162-VT』號。」並經本院將上開勘驗筆錄寄送兩造
    表示意見，被告表示無意見等語，此有桃園市政府交通事件
    裁決處111年6月17日桃交裁申字第1110063537號函在卷可稽
    ，原告則於111年6月14日收受上開勘驗筆錄，惟迄未表示意
    見，此有本院行政訴訟庭送達證書1 紙可稽。
　㈢依上開勘驗結果所呈，系爭車輛在高速公路行駛途中變換車
    道，本應依規定自始全程顯示方向燈，惟其在高速公路自外
    側車道變換至內側車道時，方向燈並未全程顯示。又駕駛人
    轉彎或變換車道時均應自始全程顯示方向燈，此乃道路交通
    安全規則明文規定之行政法上義務，係為確保其他人車充分
    知悉、注意車輛之動向，以維護交通安全，此為合格駕駛人
    所應知悉並遵守之義務。是原告駕駛系爭車輛在高速公路變
    換車道未依規定全程顯示方向燈之違規事實，核屬明確，且
    顯有過失。從而，被告所為原處分之裁罰，認事用法並無違
    誤，自應維持。
六、綜上所述，原告駕駛系爭車輛行駛於高速公路，變換車道未
    依規定顯示方向燈，構成未依規定變換車道之違規情事。從
    而，被告依道交條例第33條第1 項第4 款、第63條第1 項規
    定，對原告裁處罰鍰3,000 元，並記違規點數1 點，核無違
    誤。原告訴請撤銷原處分，為無理由，應予駁回。
七、本件事證已臻明確，兩造其餘攻擊、防禦方法及所提證據，
    經核均與判決結果不生影響，爰不一一論列，併此敘明。
八、本件訴訟費用額確定為第一審裁判費300 元，爰依行政訴訟
    法第98條第1 項規定，由敗訴之原告負擔。
中　　華　　民　　國　　111 　年　　7 　　月　　7 　　日
                  行政訴訟庭　法　官　徐  培  元
上為正本係照原本作成。
如不服本判決，應於判決送達後20日內，向本院提出上訴狀並表
明上訴理由（原判決所違背之法令及其具體內容或依訴訟資料可
認為原判決有違背法令之具體事實），其未載明上訴理由者，應
於提出上訴後20日內向本院補提理由書（上訴狀及上訴理由書均
須按他造人數附繕本，如未按期補提上訴理由書，則逕予駁回上
訴），並應繳納上訴裁判費新臺幣750元。
中　　華　　民　　國　　111 　年　　7 　　月　　7 　　日
                              書記官  吳  文  彤